【裁判字號】    90,訴,3470
【裁判日期】    901211
【裁判案由】    營利事業所得稅
【裁判全文】
臺北高等行政法院判決
                                              九十年度訴字第三四七○號
                              .
    原      告  信化企業有限公司
    代  表  人  甲○○
    訴訟代理人  丙○○
    被      告  財政部臺北市國稅局
    代  表  人  張盛和（局長）
    訴訟代理人  乙○○
右當事人間因營利事業所得稅事件，原告不服財政部中華民國九十年二月十六日台財
訴字第○九○一三五○九九○號訴願決定，提起行政訴訟。本院判決如左：
    主  文
原告之訴駁回。
訴訟費用由原告負擔。
    事  實
一事實概要：
  原告民國（下同）八十五年度營利事業所得稅結算申報，申報進貨新台幣（下同）
  五三、二五三、七五六元（含退回數八八、九七二元），營業成本六三、八七九、
  二一三元，於被告著手調查時，原告申請更正進貨五○、四五二、九七四元，被告
  初查以原告將進貨二、九○一、一一八元分別以匯款申請書、報關憑單及進口報單
  重複列帳，虛列進貨，乃據以八十八年四月二十二日編號00000000000
  0號處分書調整本期營業成本為六一、○七八、四三一元，並就虛列成本、虛報運
  費及漏報利息收入致漏稅額六五八、九三六元處以○．八倍罰鍰五二七、一○○元
  （計至百元止）。原告不服，申請復查，被告以八十八年八月六日財北國稅法字第
  八八○三○五○○號復查決定書駁回其申請，提起訴願，亦遭財政部以九十年二月
  十六日台財訴字第○九○一三五○九九○號訴願決定駁回，遂提起本件行政訴訟。
二兩造聲明：
  (一)原告聲明：訴願決定及原處分關於罰鍰部分均撤銷。
  (二)被告聲明：駁回原告之訴。
三兩造之爭點：
  原告八十五年營利事業所得稅申報，漏報稅額六五八、九三六元，原告申請補報，
  是否有稅捐稽徵法第四十八條之一免罰規定之適用？
  (一)原告主張之理由：
    1.原告八十五年度營利事業所得稅結算申報，因忙中有錯，並無違法之故意，且
      有主動申請更正，並獲被告受理。
    2.被告及訴願決定機關無視原告於本件並無違法之故意，且主動申請更正，並獲
      被告受理之事實，對原告處以補徵營利事業所得稅後罰鍰之處分，於情於理均
      顯有未合。
  (二)被告主張之理由：
    1.營業成本部分：
      (1)按「營利事業所得之計算，以其本年度收入總額減除各項成本費用、損失及
        稅捐後之純益額為所得額。」為所得稅法第二十四條第一項所明定。又「本
        法第二十四條所稱之營利事業所得額，其計算公式舉例如左：一、買賣業：
        ：：：（２）期初存貨＋（進貨–（進貨退出＋進貨折讓））＋進貨費用–
        期末存貨＝銷貨成本：：：」為同法施行細則第三十一條所明定。次按「國
        外進貨或進料，應取得國外廠商之發票、海關完稅單據、各種報關提貨費用
        單據或其他相關證明文件。已辦理結匯者，應取得結匯文件。未辦理結匯者
        ，應取得銀行匯付或轉付之證明文件。其運費及保險費如係由買方負擔者，
        並應取得運費及保險費之憑證。」為營利事業所得稅查核準則（下稱查核準
        則）第四十五條第一款第一目所規定。
      (2)原告本期結算申報列報進貨淨額五三、一六四、七八四元，營業成本六三、
        八七九、二一三元，被告函請其提示帳證供核時，原告申請更正補報，被告
        初查以與稅捐稽徵法第四十八條之一規定不符。並依據原告提示帳證查核結
        果以原告虛列進貨二、九○一、一一八元，乃調整本期進貨五○、四五二、
        九七四元，核定營業成本為六一、○七八、四三一元，原告不服，主張其更
        正後進、銷、存貨帳簿及憑證記載詳實，請准予核實認列；申經被告復查決
        定以，原告於被告發函請其提示帳證供核時，申請由費用科目轉正成本項下
        七一、八一○元及補列進貨倉租五三、五五○元，及減列進貨二五、○二四
        元，經核憑證尚合，另有一月二十二日、五月四日及七月六日等三筆進貨，
        原告已憑進口貨物繳費兼匯款申請書及報關單憑證列帳，復於一月二十六日
        、六月四日及七月十九日以進口報單重複列帳，虛增進貨二、九○一、一一
        八元，有原告進貨帳及憑證附案佐證，是原告重複列帳之進貨未准認列，據
        以調整本期營業成本為六一、○七八、四三一元，尚無不合等由，駁回其復
        查申請，原告不服提起訴願，亦遭財政部訴願決定駁回。
      (3)原告提起行政訴訟，主張辦理八十五年度營利事業所得稅結算申報時，因忙
        中有錯‧並無違法之故意，且有主動申請更正，並獲被告受理，對原告處以
        補繳營所稅後之罰鍰，於情、於理、於法均有未合，請撤銷原處分並免處罰
        鍰。經查原告以買賣為業，八十五年度營利事業所得稅結算申報之營業成本
        明細表申報期初存貨二八、二四四、八二六元，本期進貨五三、一六四、七
        八四元期末存貨一七、五三○、三九七元，進銷成本為六三、八七九、二一
        三元，嗣原告申請更正，被告乃依原告提示帳證查核結果，有一月二十二日
        、五月四日及七月六日等三筆進貨，原告已憑進口貨物繳費兼匯款申請書及
        報關單憑證列帳，復於一月二十六日、六月四日及七月十九日以進口報單重
        複列帳，虛增進貨二、九○一、一一八元，被告據以調整本期營業成本為六
        一、○七八、四三一元，有原告進貨帳及憑證附案佐證，被告係將原告重複
        列帳之進貨未准認列，並依帳載核定，並無不合。
    2.罰鍰部分：
      (1)按「納稅義務人應於每年二月二十日起至三月底止，填具結算申報書，向該
        管稽徵機關，申報其上一年度內構成綜合所得總額或營利事業收入總額之項
        目及數額，以及有關減免、扣除之事實，並應依其全年應納稅額減除暫繳稅
        額及尚未抵繳之扣繳稅額，計算其應納之結算稅額，於申報前自行繳納。」
        「納稅義務人已依本法規定辦理結算申報，但對依本法規定應申報課稅之所
        得額有漏報或短報情事者，處以所漏稅額兩倍以下之罰鍰。」分別為所得稅
        法第七十一條第一項及同法第一百十條第一項所明定。
      (2)原告於辦理八十五年度營利事業所得稅結算申報時，虛增成本二、九○一、
        一一八元、虛報運費六八、○四○元及漏報利息收入一八元，致短漏報所得
        額及稅捐，案經被告查獲有進貨帳、轉帳傳票、進銷存明細表等相關資料影
        本及原告承諾書等證據為證，違章事證明確，雖原告主張其並無違法之故意
        ，惟行政罰並不以故意過失為要件。被告按所漏稅額六五八、九三六元處以
        ○‧八倍之罰鍰計五二七、一○○元，揆諸首揭規定，並無不合。
    理  由
一按「納稅義務人應於每年二月二十日起至三月底止，填具結算申報書，向該管稽徵
  機關：：：，申報其上一年度內構成綜合所得總額或營利事業收入總額之項目及數
  額，以及有關減免、扣除之事實，並應依其全年應納稅額減除暫繳稅額及尚未抵繳
  之扣繳稅額，計算其應納之結算稅額，於申報前自行繳納。」；「納稅義務人已依
  本法規定辦理結算申報，但對依本法規定應申報課稅之所得額有漏報或短報情事者
  ，處以所漏稅額兩倍以下之罰鍰。」「納稅義務人自動向稅捐稽徵機關補報並補繳
  所漏稅款者，凡屬未經檢舉、未經稽徵機關或財政部指定之調查人員進行調查之案
  件，左列之處罰一律免除；其涉及刑事責任者，並得免除其刑：一、本法第四十一
  條至第四十五條之處罰。二、各稅法所定關於逃漏稅之處罰。前項補繳之稅款，應
  自該項稅捐原繳納期限截止之次日起，至補繳之日止，就補繳之應納稅捐，依原應
  繳納稅款期間屆滿之日郵政儲金匯業局之一年期定期存款利率按日加計利息，一併
  徵收。」分別為所得稅法第七十一條第一項、同法第一百十條第一項及稅捐稽徵法
  第四十八條之一所明定。再有關稅捐稽徵法第四十八條之一所稱進行調查之基準日
  認定，在審查營利事業所得稅，經發現有異常之案件，應於當日發函通知營利事業
  限期提供帳簿憑證等資料接受調查，以確認異常事項，並以函查日（即發文日）為
  調查基準日，財政部八十年八月十六日台財稅第０一二五三五九八號函可資參照；
  又「人民違反法律上之義務而應受行政罰之行為，法律無特別規定時，雖不以出於
  故意為必要，仍須以過失為其責任條件。但應受行政罰之行為，僅須違反禁止規定
  或作為義務，而不以發生損害或危險為其要件者，推定為有過失，於行為人不能舉
  證證明自己無過失時，即應受處罰。」亦為司法院釋字第二七五號解釋所明揭。
二原告於辦理八十五年度營利事業所得稅結算申報時，虛增成本二、九○一、一一八
  元、虛報運費六八、○四○元及漏報利息收入一八元，案經被告查獲，有進貨帳、
  轉帳傳票、進銷存明細表等相關資料影本及原告承諾書等證據附原處分卷可稽，違
  章事證明確。被告遂以八十八年四月二十二日編號000000000000號處
  分書按所漏所得稅額六五八、九三六元，處以○．八倍罰鍰計五二七、一○○元，
  復查決定予以維持，訴願決定遞予維持。
三原告所訴其對於系爭漏稅行為並無故意，且主動申請更正，並獲被告受理應予免罰
  等語。經查本件乃係被告所屬松山稽徵所在查核原告所申報八十五年度營利事業所
  得稅案件時發現有異常情形，乃於八十七年九月十日業以財北國稅松山審字第六五
  六五三號函以：「主旨：貴公司（行號）八十五年度營利事業所得稅申報案件，經
  核申報內容及所提供帳簿文據，有關表報說明，尚有疑點及應行查核事項如說明二
  ，請於八十七年九月十八日前補送說明及檢附資料憑核，請查照。說明：一、逾期
  不提示即按所得稅法第八十三條及同法第八十一條規定辦理。二、請補充說明即應
  行查核事項計開：1.貴公司八十五年帳載經本所查得：１／進貨與１／進貨
  ５／４進貨與６／４進貨７／６進貨與７／進貨之進口報單相同：：：」通
  知原告，原告於同年月十八日向該所提出寬延歸還帳證至同年月二十五日之申請，
  經該所以八十七年九月二十六日財北國稅松山審字第一七九○一號函同意後，原告
  始於同年月二十六日向該所提出更正清單及更正後之結算申報書與資產負債表供核
  ，有該等函附原處分卷可稽，故本件原告乃因被告所屬松山稽徵所之通知始申請更
  正，並非於未經稽徵機關或財政部指定之調查人員進行調查之前即為自動補報並補
  繳所漏稅款，且原告亦不爭執本件係被動發現錯誤始予更正。是此，本件尚未符首
  揭稅捐稽徵法第四十八條之一免罰之要件。且原告亦未就其漏稅之行為舉證其無過
  失，依前揭司法院釋字第二七五號解釋意旨，即應受漏稅之處罰，原處分認事用法
  並無不當，訴願決定予以維持，亦無違誤，原告起訴意旨仍執前詞，聲請撤銷原處
  分及訴願決定關於罰鍰部分，即無理由，應予駁回。
據上論結，本件原告之訴為無理由，爰依行政訴訟法第九十八條第三項前段，判決如
主文。
中    華    民    國      九十      年      十二      月     十一      日
                      臺 北 高 等 行 政 法 院   第 二 庭
                                         審 判 長 法  官  王立杰
                                                  法  官  黃本仁
                                                  法  官  陳雅香
右為正本係照原本作成。
如不服本判決，應於送達後二十日內，向本院提出上訴狀並表明上訴理由，如於本判
決宣示後送達前提起上訴者，應於判決送達後二十日內補提上訴理由書（須按他造人
數附繕本）。
中    華    民    國      九十      年    十二        月      十二      日
                                                  書記官  王英傑


司法院資訊處製作；財團法人民間司法改革基金會備份。
